【裁判字號】    90,上訴,970
【裁判日期】    900821
【裁判案由】    殺人未遂
【裁判全文】
臺灣高等法院臺南分院刑事判決                                        行股
    上  訴  人  臺灣臺南地方法院檢察署檢察官
    被      告  丙  ○  ○
    指定辯護人  本院公設辯護人  丁  ○  ○
右列上訴人因被告殺人未遂案件，不服臺灣臺南地方法院八十九年度訴字第四三六號
中華民國九十年五月二十九日第一審判決（起訴案號：臺灣臺南地方法院檢察署八十
九年度偵字第一八九六號），提起上訴，本院判決如左：
    主      文
上訴駁回。
    理      由
一、公訴意旨略以：被告丙○○於民國（下同）八十九年一月三十日凌晨一時許，在
    臺南市○區○○街三八五號租屋處，與告訴人甲○○、乙○○父女二人因故發生
    爭執，詎其竟基於殺人之犯意，持足以致人於死之菜刀，砍殺告訴人甲○○左側
    胸部及左手臂各一刀，又基於概括之犯意，砍殺告訴人乙○○背部及右手中指各
    一刀，致告訴人甲○○左側胸部二十公分撕裂傷、左上臂二公分撕裂傷，告訴人
    乙○○右中指一‧五公分撕裂傷、左背部七×二公分撕裂傷，深及肋間肌，幸經
    旁人搶下其菜刀使其無法繼續砍殺，並迅將告訴人甲○○、乙○○二人送醫急救
    ，始倖免於難。案經告訴人甲○○、乙○○二人訴請偵辦，因認其涉犯有刑法第
    二百七十一條第二項、第一項殺人未遂之罪嫌云云。
二、公訴人認被告涉犯有上開殺人未遂之罪嫌，無非係告訴人甲○○、乙○○二人之
    指訴，及有診斷證明書二紙附卷，暨菜刀一把扣案足稽，且被告持菜刀利器砍殺
    告訴人甲○○左側胸部及告訴人乙○○左背部等要害，足見其有置人於死之故意
    等由為論據。訊據被告固不諱言有於右揭時地，持菜刀砍傷告訴人甲○○、乙○○之事實；惟矢口否認有何殺人之犯行，並辯稱：當日其因喝酒想睡覺，然告訴
    人甲○○等人在二樓打牌，聲音吵雜，其遂電告胞弟開車來載其離開，其在換衣
    服時，告訴人甲○○等人卻過來質問其為何報警，其一時見多人過來，順手拿起
    家裡菜刀揮手防衛，旨在嚇走告訴人甲○○等人，並無殺人之犯意，且其於八十
    九年三月二十日偵查中，業與告訴人甲○○、乙○○二人和解，告訴人甲○○、
    乙○○二人，亦陳明係因細故而起爭執，認其並無致人於死之殺人故意等語。
三、按殺人與傷害致死之區別，應以有無殺意為斷，即以行為人在下手加害時有無死
    亡之預見為判斷依據。至受傷處所是否致命部位，及傷痕之多寡，輕重如何，僅
    足供認定有無殺意之參考，尚不能為區別殺人與傷害致人死之絕對標準，最高法
    院十八年上字第一三０九號、十九年上字第七一八號著有判例在案。經查被告與
    告訴人甲○○、乙○○二人，如何發生本案持刀砍傷衝突事件之經過，已迭據其
    在歷次偵審中供稱：案發當天其喝了酒，在三樓睡覺，因告訴人等在樓下打麻將
    ，聲音過於吵雜，於是其打電話報警，沒多久告訴人甲○○、乙○○二人，即上
    樓質問其為何報警，因對方人多勢眾，其一時害怕便隨手抓起身邊的東西防衛，
    嗣告訴人乙○○等人衝向前，其害怕故拿刀起來砍等語甚詳（見警卷第一至二頁
    、偵查卷第十五頁、原審卷第十七頁、本院九十年八月七日審理筆錄），核與告
    訴人乙○○在警訊中指稱：「（案發當日）我與友人在二樓打麻將，經遭警方勸
    導已收起，我懷疑警方會來，可能是現向我承租房間之房客丙○○所報的案，故
    上樓至丙○○房間找她理論因何報警，結果與她發生口角，她罵我死爸、哭爸，
    我爸爸聽到則問她：『我人在這裡，為何說死爸』等語，再次發生口角，嗣丙○○即從房間浴室旁櫃子上，拿起菜刀向我爸爸及我砍殺成傷」（見警卷第四至五
    頁），及告訴人甲○○在原審指稱：「當時我幾個小孩在二樓打麻將，因為又有
    警察來，乙○○跟被告在三樓吵架，我上去，丙○○進來罵我，「哭爸、死爸」
    ，我要離開，她突然拿菜刀過來砍我，我當時側身，準備向外走，她就衝過來，
    拿菜刀砍我的左半部，我倒下之後，我女兒有衝過來，她又砍我女兒。」（見原
    審卷第九八頁）各等語大致相符。茲所應審究者，厥為被告持菜刀揮砍告訴人甲○○、乙○○二人身體成傷，是基於殺之犯意，抑或僅止傷害之意思而已。卷查
    被告在警訊中自始即供稱：因告訴人人多勢眾，其係為嚇唬告訴人，遂持菜刀作
    勢揮砍，其僅係防衛，並無任何殺人犯意等語，且告訴人乙○○在偵查中亦陳稱
    ：「（你們認為她有意要殺死你們？）她那一天有喝酒，應該不是那個意思。」
    等語（見偵查卷第十五頁），告訴人甲○○在原審亦陳稱：「她跟我們住在一起
    ，很像我女兒，當時她可能有喝酒，不知道什麼原因才會這樣做，她有悔意，有
    來道歉，也和解了，依我的判斷，她當時可能太衝動，不知道自己在做什麼。」
    等語（見原審卷第九八頁），再參諸證人即告訴人甲○○之女婿黃作明，在原審
    證稱：依判斷當時被告應該沒有要殺死甲○○與乙○○之意思等語（見原審卷第
    九九頁），應足認案發時被告確係因有喝酒，為能安眠，始報警取締告訴人甲○○等人之賭博，而因告訴人甲○○等人過來質問，被告始與告訴人甲○○等人發
    生爭執，並隨手拿取菜刀揮砍，雖扣案之菜刀鋒利無比，且告訴人甲○○、乙○○二人所受傷勢非輕，然衡諸當時雙方既已生激烈衝突，被告復見告訴人甲○○
    等人多勢眾，乃持菜刀揮砍欲嚇阻告訴人甲○○等人，致混亂中砍傷告訴人甲○○、乙○○二人，已難輕認其有致告訴人甲○○、乙○○二人於死之犯意，尤以
    告訴人甲○○在原審既陳稱待被告如女兒，且被告亦供稱與告訴人甲○○等一家
    人感情融洽，衡情亦無因此爭執細故即頓萌致人於死之意思，益證被告應僅係酒
    後受告訴人甲○○等人質問之刺激，一時欲嚇阻告訴人甲○○等人之失態行為，
    難認有殺死告訴人甲○○、乙○○二人之故意，從而被告所為應僅止傷害之犯行
    。核被告所為係犯刑法第二百七十七條第一項之普通傷害罪，公訴人認係犯刑法
    第二百七十一條第二項、第一項之殺人未遂罪，尚有未洽。
四、次按告訴乃論之罪，告訴人於第一審辯論終結前，得撤回其告訴；又告訴乃論之
    罪，其告訴經撤回者，應諭知不受理之判決；刑事訴訟法第二百三十八條第一項
    ，第三百零三條第三款，分別定有明文。經查被告既係犯刑法第二百七十七條第
    一項之普通傷害罪，依刑法第二百八十七條規定，係屬告訴乃論之罪。而告訴人
    甲○○、乙○○二人，已與被告在偵查中和解並撤回告訴，既有和解書、刑事撤
    回狀各一件，附在原審卷為憑，復於原審審理期間再具狀撤回告訴，亦有刑事撤
    回告訴狀一紙存卷足稽。原審為此適用上開規定，不經言詞辯論，逕為不受理判
    決之諭知，經核並無違誤。檢察官上訴意旨猶執被告持足以致人於死之菜刀，砍
    殺告訴人甲○○左側胸部之要害，又砍殺告訴人乙○○左背部要害，深及肋間肌
    ，在在均足見被告確有致人於死之殺人犯意，雖幸經旁人搶下其菜刀，使其無法
    繼續砍殺，並迅將告訴人甲○○、乙○○送醫急救，始倖免於難，被告所為仍應
    負殺人未遂罪責等陳詞，指摘原判決不當，為無理由，應予駁回。
五、據上論斷，應依刑事訴訟法第三百六十八條，判決如主文。
本案經檢察官林炎昇到庭執行職務。
中    華    民    國        九十    年      八      月      二十一      日
                                  臺灣高等法院臺南分院刑事第二庭
                                      審判長法官  林永茂
                                            法官  蘇重信
                                            法官  陳清溪
右正本證明與原本無異。
如不服本判決，應於判決送達後十日內向本院提出上訴狀，其未敘述理由者並應於提
出上訴狀後十日內向本院補提理由書（應附繕本)。
                                      法院書記官  劉岳文
中    華    民    國        九十    年      八      月      二十一      日


司法院資訊處製作；財團法人民間司法改革基金會備份。
